臺灣高等法院刑事判決
110年度上訴字第1478號
上  訴  人  
即  被  告  王俊程



選任辯護人  李瑀律師
上列上訴人因毒品危害防制條例案件，不服臺灣新竹地方法院10
9年度訴字第243號，中華民國110年3月25日第一審判決（起訴案
號：臺灣新竹地方檢察署108年度偵字第1754號），提起上訴，
本院判決如下：
    主  文
上訴駁回。
    事  實
一、甲○○與其友人乙○○（綽號「阿斌」、「斌哥」，經臺灣新竹
    地方法院《下稱新竹地院》以108年度訴字第55號判處有期徒
    刑3年10月，嗣經本院以108年度上訴字第3030號駁回上訴確
    定）、乙○○之司機甲○○及乙○○(甲○○經新竹地院以107年度訴
    字第502號判決判處有期徒刑2年6月，嗣經本院以108年度上
    訴字第3019號駁回甲○○關於罪刑部分之上訴確定；乙○○由新
    竹地院另案通緝中）、乙○○之友人張恭華(綽號「小董」，
    由新竹地院另案通緝中)，其等均知悉Ketamine（即俗稱之K
    他命、愷他命）係毒品危害防制條例列管之第三級毒品，依
    法不得運輸，亦不得非法持有第三級毒品純質淨重達20公克
    以上，竟共同基於運輸第三級毒品之犯意聯絡及行為分擔，
    於民國107年5月29日凌晨某時許，在臺北市辛亥路四段某大
    樓樓下，乙○○以電話與張恭華詳談毒品交易細節後，甲○○、
    乙○○即受乙○○指示前往臺灣高速鐵路（以下簡稱高鐵）南港
    站，並於當日上午8時許搭乘高鐵南下前往左營站，嗣於當
    日上午11時許，在高鐵左營站附近「福山國小」地下停車場
    ，與甲○○會合後，甲○○依乙○○之指示，自其所駕駛之車牌號
    碼000-0000號黑色賓士自用小客車後車箱內，取交甲○○、乙
    ○○由2個背包、1個行李箱裝放之愷他命共101包後，即由甲○
    ○、乙○○攜帶前開裝有愷他命之背包、行李箱由左營站搭乘
    高鐵北上，將上開愷他命運輸至高鐵桃園站後下車，再轉搭
    計程車前往桃園市中壢區龍岡某處房屋內，與乙○○、張恭華
    會合，惟因乙○○、張恭華無法售出上開毒品，遂再於同日下
    午4時54分許，由乙○○駕駛牌號ATJ-0630號自用小客車搭載
    張恭華、甲○○、乙○○攜帶上開毒品前往新竹縣○○市○○○街00
    號12樓之3處欲交易毒品，然仍因無法售出上開愷他命，甲○
    ○、乙○○依乙○○指示留下7包愷他命（總毛重約2公斤，未扣
    案）予張恭華後，甲○○、乙○○再攜帶其餘愷他命（共94包，
    純質淨重為23188.77公克）搭乘不知情之林文煇所駕駛牌號
    TDB-1030號計程車，欲再運輸上開毒品前往新北市中和區中
    山路乙○○指定之地點。嗣於107年5月29日下午5時40分許，
    為警循線在新竹縣○○市○○○路○○○○路○○○○○○○○○○○○號TDB-103
    0號計程車後，經警徵得林文煇、甲○○、乙○○同意搜索後，
    在甲○○、乙○○攜帶之上開背包、行李箱內扣得愷他命共94包
    等物，而查獲上情。
二、案經新北市政府警察局刑事警察大隊報告臺灣新竹地方檢察
    署檢察官偵查後追加起訴。
    理  由
壹、證據能力：
一、按被告以外之人於審判外之言詞或書面陳述，除法律有規定
    者外，不得作為證據。被告以外之人於審判中傳喚不到者，
    其於檢察事務官、司法警察官或司法警察調查中所為之陳述
    ，經證明具有可信之特別情況，且為證明犯罪事實之存否所
    必要者，得為證據。又被告以外之人於審判外之陳述，雖不
    符合同法第159條之1至第159條之4之規定，但經當事人於審
    判程序同意作為證據，法院審酌該言詞陳述或書面陳述作成
    時之情況，認為適當者，亦得為證據；當事人、代理人或辯
    護人於法院調查證據時，知有第159條第1項不得為證據之情
    形，而未於言詞辯論終結前聲明異議者，視為有前項之同意
    。刑事訴訟法第159條第1項、第159條之3第3款及第159條之
    5分別定有明文。 
  ㈠證人即共犯乙○○於警詢時之陳述具有證據能力：
    被告甲○○及辯護人對於乙○○警詢之陳述爭執證據能力（見原
    審109年度訴字第243號卷《下稱原審卷》第103頁），而經檢
    察官聲請於審理期日傳喚乙○○到庭作證，惟乙○○經原審、本
    院審理時均合法傳喚未到庭，有送達回證（見原審卷第247
    頁、第343頁、本院卷第181頁）、原法院及本院審理期日報
    到單（見原審卷第269頁、第347頁、本院卷第183頁）等在
    卷可稽；又乙○○另案遭通緝，有本院被告通緝紀錄表為憑（
    見原審卷第467頁至第468頁、本院卷第149頁）。故乙○○非
    因國家機關之疏失，於透過一定之法律程序或使用通常可能
    之方式為調查，仍不能認定其所在，即屬「現所在不明」。
    又乙○○於警詢時所為之陳述（見108年度偵字第1754號卷《下
    稱偵卷》第13頁至第18頁、第19頁至第22頁、第23頁至第28
    頁），未及衡量自己與被告之利害關係，且筆錄均採一問一
    答之方式，而其就提問所示疑義亦能任意解釋，未見有何曲
    附題旨而應和，無法依己意盡情回答之情形，依其供述之內
    容，係在某國小停車場地下1樓，看到一台黑色賓士車後行
    李箱內是開的，旁邊站一個人，年紀跟伊差不多，伊到現場
    發現毒品怎麼那麼多，那人回伊：我也不知道，伊就走過去
    將後行李箱的毒品拿走（見偵卷第20頁），編號5號（按即
    被告甲○○）是伊南下高鐵將毒品交給伊之人，該人開一台黑
    色賓士（見偵卷第25頁、第28頁）等語，參以乙○○於本件運
    輸毒品犯行，係與甲○○擔任南下高雄拿取毒品後攜帶北上之
    交通角色，對於其係與何人接洽而取得扣案毒品之親身經歷
    有所知悉，且此不利被告之陳述，核與證人即共犯甲○○之證
    述相符，亦與卷內監視錄影等事證相侔，況被告亦自承在該
    國小地下停車場出現，並與乙○○二人接觸者確為其本人，可
    認乙○○於警詢之證述應係出於其所知所聞，且為認定犯罪事
    實所必要，況就其警詢陳述之其他情節以觀，經斟酌證人即
    共犯乙○○警詢供述作成環境、外部狀況，認為前開警詢筆錄
    具特別可信之情況，且為證明犯罪事實存否所必要者，依前
    揭說明，證人即共犯乙○○於司法警察（官）調查時之詢問筆
    錄有證據能力，以其於警詢所為陳述作為證據應屬適當，被
    告及辯護人之主張，尚無可採。　　
　㈡至於甲○○於警詢之陳述（見偵卷第31頁至第35頁、第39頁至
    第40頁、第41頁至第46頁），被告及辯護人雖亦爭執證據能
    力（見原審卷第103頁），然因甲○○業於原審審理時到庭作
    證（見原審卷第274頁至第307頁），且其原審審理中所述與
    警詢時所述並無不符，故無刑事訴訟法第159條之2例外取得
    證據能力規定之適用，應認甲○○於警詢之陳述，無證據能力
    。
二、本判決下列引用之其餘證據（包括供述證據、非供述證據）
    ，被告及辯護人對於證據能力均不爭執（見本院卷第138頁
    至第140頁），且迄於言詞辯論終結前亦未聲明異議(見本院
    卷第186頁至189頁)，本院審酌上開證據資料作成時之情況
    ，尚無違法不當及證明力明顯過低之瑕疵，而認為以之作為
    證據應屬適當，依刑事訴訟法第159條之5規定，應認均有證
    據能力。 　　　
貳、實體認定： 
一、訊之被告固不否認於107年5月29日上午11時許，駕駛其所有
    牌號AWP-2899號黑色賓士自用小客車，至「福山國小」地下
    停車場停放，並在該處與乙○○、甲○○會合碰面後交付1個行
    李箱等情，惟矢口否認本件共同運輸第三級毒品愷他命之犯
    行，辯稱：係因案發前乙○○即向伊借用行李箱，當天係受乙
    ○○之請託，將一個空的行李箱帶至該處交付給乙○○及甲○○，
    伊並無交付愷他命，本件扣案由乙○○、甲○○運輸之愷他命均
    與伊無關；辯護人則略以：乙○○與甲○○之供述相互矛盾，乙
    ○○警詢筆錄之證據價值相當薄弱。又本案行李箱價值便宜，
    且隨手可得，實不需要在縝密之運毒計畫中特別攜帶至高雄
    ，顯見被告於本案並無參與之動機。且倘被告事先知道本案
    運輸毒品之數量，衡情，豈會在停車場上邊裝邊交付，徒增
    查緝風險，足見被告於本案實為多餘角色而無必要性，若依
    照甲○○所述，其於本案前幾天就到高雄地區的毒窟裡面與毒
    梟接觸過，則其等已可獨力完成接運毒品之犯行，被告若介
    入，亦要分酬而犧牲犯罪利益，況「福山國小」地下停車場
    並非隱密之地點，被告就本案運毒實不知情等語置辯。
二、經查：　
  ㈠被告於案發當天駕駛牌號AWP-2899號黑色賓士自用小客車至
    「福山國小」地下停車場停放，並在該處與乙○○、甲○○會合
    碰面後交付1個行李箱等情，為被告所不爭執，並有牌號AWP
    -2899號自用小客車之車輛詳細報表、案發當日通過「福山
    國小」地下停車場車道出入口之翻拍照片1張（見偵卷第71
    頁、原審卷第55頁）及行李封條資料與出入境資料1份（見
    偵卷第63頁反面）、行李箱外觀照片9張（見原審卷第427頁
    至第431頁）、停車場監視器錄影畫面翻拍照片（見偵卷第6
    1頁、原審卷第59頁至第79頁）等件附卷可憑，首堪認實。
　㈡乙○○指示其司機乙○○及甲○○，於107年5月29日上午8時許搭乘
    高鐵前往左營站，乙○○及甲○○嗣於當日上午11時許，在高鐵
    左營站附近「福山國小」地下停車場取得由2個背包、1個行
    李箱裝放之愷他命共101包後，即由甲○○、乙○○攜帶前開裝
    有愷他命之背包、行李箱由左營站搭乘高鐵北上，將上開愷
    他命運輸至高鐵桃園站後下車，再轉搭計程車前往桃園市中
    壢區龍岡某處房屋內，與乙○○、共犯張恭華會合，惟因乙○○
    、張恭華無法售出上開毒品，遂再於同日下午4時54分許，
    由乙○○駕車搭載張恭華、甲○○、乙○○攜帶上開毒品前往新竹
    縣○○市○○○街00號12樓之3處欲交易毒品，然仍因無法售出上
    開愷他命，甲○○、乙○○遂依乙○○指示留下7包愷他命（總毛
    重約2公斤，未扣案）予張恭華後，再攜帶其餘愷他命（共9
    4包，純質淨重為23188.77公克）搭乘計程車，欲再運輸上
    開毒品前往新北市中和區中山路乙○○指定之地點。嗣於107
    年5月29日下午5時40分許，為警循線在新竹縣竹北市福興一
    路與博愛南路口處攔停該計程車後，經警徵得同意搜索，在
    甲○○、乙○○攜帶之上開背包、行李箱內扣得第三級毒品愷他
    命共94包（純質淨重為23188.77公克）等物之事實，業經乙
    ○○於警詢、偵訊、原法院另案訊問（見偵卷第13頁至第18頁
    、第19頁至第22頁、第23頁至第28頁、第115頁至第116頁、
    第132頁至第133頁、第134頁、原審卷第475頁至第477頁、
    第487頁至第490頁）；甲○○於檢察官偵訊、原法院另案訊問
    、原審審理時證述綦詳（見偵卷第113頁至第114頁、第128
    頁至第131頁、原審卷第470頁至第472頁、第482頁至第485
    頁、第274頁至至307頁），並有新北市政府警察局刑事警察
    大隊搜索扣押筆錄暨扣押物品目錄表（見偵卷第76頁至第90
    頁）、內政部警政署刑事警察局107年7月12日刑鑑字第1070
    054536號鑑定書（見偵卷第93頁）、新北市政府警察局刑事
    警察大隊偵查報告（見原審卷第403頁至第418頁），以及本
    院108年度上訴字第3019號甲○○確定判決（見原審卷第183頁
    至第195頁）等件在卷可稽，亦足信實。　　
  ㈢被告雖否認其在「福山國小」地下停車場有交付本件愷他命
    毒品予乙○○、甲○○之事實。惟查：
　⒈乙○○於警詢、檢察官偵訊時供稱：我依指示坐到某國小停車
    場，我走下去看到一台黑色賓士車後行李箱是開的，旁邊站
    著一個人，...我到現場發現毒品怎麼那麼多，那人回我：
    「我也不知道」，我就走過去將後行李箱內的毒品拿走，拿
    到行李箱後，我就跟甲○○走路到便利超商再搭計程車到高鐵
    站（見偵卷第20頁）。編號5號（即被告甲○○）是我南下高
    鐵將毒品交給我的人，他開一台黑色賓士（見偵卷第25頁）
    。當天凌晨「斌哥」(乙○○)叫我、甲○○早上去高雄拿K他命
    ，等我們到高雄後，我、甲○○就去某停車場跟斌哥找的一位
    男子碰面，該男子將後車箱打開，我看到該男子正在裝K他
    命，該男子就拿K他命給我。我們拿完K他命後，我與甲○○一
    起搭高鐵到桃園等語（見他字第2357號卷第12頁背面）。
　⒉甲○○於檢察官偵訊、原審審理時證述：
　⑴107年5月29日上午8時20分我們從南港站搭高鐵到高雄左營站
    ，後來到上午11點，就有一通電打給乙○○，要我們到高鐵站
    附近的地下停車場，去一台黑色賓士後車箱取物，就是被扣
    押的K他命，當時是用兩個黑色包包及一個行李箱包裝，我
    就背著其中一個背包，行李箱是乙○○拖行（見偵卷第113頁
    反面）。我跟乙○○約10點多到左營，...乙○○中途用手機講
    電話，...我們攔到計程車坐到一個公園或學校的地下停車
    場，到了之後，他叫我在停車場外面等他，他自己走下去地
    下停車場，我等了2至3分鐘覺得沒有意思，就下去停車場找
    他，我下去找乙○○人在什麼位置，後來在地下室停車場牆邊
    有看到一台黑色的賓士車，乙○○就在賓士車的後面，我問乙
    ○○幹嘛，他說他在拿東西，我看賓士行李箱裡面有一個手提
    包，一個雙肩背包，一個行李箱，因為我趕著離開，我有看
    到雙肩背包的拉鍊沒有拉好，愷他命掉2包出來，我就把愷
    他命塞回去，把拉鍊拉好，後來就由乙○○拉行李箱跟拿手提
    袋，我背雙肩背包，...後來我們一起搭停車場的電梯上樓
    ，攔計程車到高鐵左營站，坐中午12點的車下午1點半左右
    到桃園（見偵卷第128頁反面）。5月29日那天早上我、乙○○
    先搭車到高雄左營站，然後搭計程車到一個地下停車場。乙
    ○○先下車到停車場，我過一兩分鐘才下去，我就看到乙○○在
    一台黑色轎車後面，我距離他約3至5公尺，然後我靠近他們
    才看到乙○○正在拿一個行李箱、袋子，裡面是一盒一盒K他
    命，接著我們又搭高鐵到桃園市某處（見他字第2357號卷第
    9頁反面）。我看到乙○○從一台車子後車箱拿東西出來一半
    了，放在地上，他叫我幫忙把後車箱的一盒一盒東西拿出來
    ，我再拿給乙○○，他再把盒一盒的東西放到行李箱，這一盒
    一盒的東西就是後來警察查到的愷他命。偵卷第61上方照片
    畫面中比較矮的是我，隔壁那個人是乙○○的朋友，我問他廁
    所在哪裡（見偵卷第142頁）。
　⑵當天早上我跟乙○○約在南港高鐵站，然後就兩個人一起坐高
    鐵到高雄去，乙○○說等通知，我就跟著乙○○在那邊等，到高
    雄大約早上10點多，等到快中午，實際到底幾點我不記得，
    乙○○接到電話就說去找一個人，然後我們搭計程車到一個地
    下停車場，到了之後乙○○叫我先在外面等，他先進去，後來
    我等了大約5分鐘，乙○○還沒有回來，我就自己走進去看，
    去找乙○○，然後我走進去之後就看到乙○○在一台車子後面，
    從後車箱拿一個出國用的行李箱及跟兩個後背包出來，拿出
    來之後就把後車箱關起來，然後就說可以走了。...我在停
    車場時有問在旁邊的被告廁所在哪裡，被告帶我過去廁所，
    我上完廁所就過去乙○○那裡，乙○○說快好了，叫我幫他拿東
    西，乙○○把後車箱的東西拿出來，就是一個箱子、兩個背包
    ，...背包裡裝的是一盒一盒的愷他命，...當時我們取得的
    東西都有像偵卷第91頁反面上方照片中的外包裝，一盒一盒
    裝的都是這個，...當時我跟乙○○在福山國小停車場搬運毒
    品時，我所稱掉下來的東西就是上開照片中所示一盒一盒用
    紙盒裝著、像是玉米脆片的東西，後來我們被查獲時，裡面
    也是這些東西，...警詢時所指認之編號5男子我有印象，他
    就是我在停車場遇到的人，我警詢所述編號5的男子是交愷
    他命給我和乙○○的人是實在的，我與編號5男子、被告都沒
    有仇恨怨隙，被告跟編號5男子是同一個人（見原審卷第275
    頁、第277頁至第279頁、第282頁、第288頁、第294頁、第3
    03頁）。
　⒊依前揭停車場監視器錄影畫面翻拍照片（見偵卷第61頁、原
    審卷第59頁至第79頁），內容及歷程分述如下：
　⑴車道入口、時間顯示11：23：30之照片，係身穿白色上衣較
    高男子右肩背一側背包（即乙○○）在前、身穿黑色上衣較矮
    男子（即甲○○）在後，經車道自地面1樓走往地下1樓（見原
    審卷第63頁、第298頁）。
　⑵時間顯示11：25：15、11：25：19之照片，係被告與身穿黑
    色上衣右肩斜背側背包較矮男子（即甲○○）並肩同行走往角
    落（見偵卷第61頁、原審卷第65、67頁、第106頁、第277頁
    ）。
　⑶時間顯示11：25：59之照片，則係身穿黑色上衣右肩斜背側
    背包之男子（即甲○○）往鏡頭方向走來（見原審卷第69頁）
    ；時間顯示11：28：22之照片，係被告與甲○○在畫面左側，
    被告請甲○○抽煙（見原審卷第71頁、第108頁、第301頁）。
　⑷時間顯示11：34：26、11：34：30之照片，為乙○○拖行被告
    交付之行李箱（行李箱拉桿上並置有一背包）、甲○○背一後
    背包、手提一袋物品（見偵卷第61頁反面、原審卷第77頁、
    第79頁、第108頁、第276頁）。
　⒋綜合上開乙○○、甲○○之證述及監視錄影畫面內容暨歷程，足
    見乙○○及甲○○進入「福山國小」地下停車場時，其2人原本
    只有肩背側背包，經過與被告接觸後，前後歷時約12分鐘即
    帶著被告之行李箱及有相當體積之後背包離開停車場。而當
    時在黑色賓士車現場，除了甲○○、乙○○及被告外，旁邊並沒
    有人，附近差不多3、4步是沒有人的。當天在「福山國小」
    地下停車場，甲○○與乙○○除了在那輛黑色賓士車拿到裝有愷
    他命的行李箱及後背包之外，並無於停車場其他地方拿到本
    案在竹北遭扣到的毒品等情，亦經甲○○於原審審理時結證明
    確（見原審卷第299頁、第302頁）。是堪認其內裝放本案愷
    他命毒品之行李箱及後背包，確係由被告交付予乙○○及甲○○
    等情無誤。
  ㈣被告之辯護人雖以乙○○及甲○○是為了獲邀減刑寬典才不實指
    認被告為交付本案愷他命之人。然依被告自承其十幾歲時與
    乙○○曾同屬竹聯幫和堂成員，其是小弟，稱乙○○為大哥（見
    原審卷第104頁），其知道乙○○、甲○○，因為他們是乙○○的
    司機，其與乙○○、甲○○有見過面，知道彼此的存在，有講過
    話等語（見偵卷第5頁反面、第150頁)。倘乙○○、甲○○係為
    獲邀減刑寬典而不實指認被告，衡情，乙○○、甲○○於警詢、
    檢察官偵訊時，應會提供被告之身分予檢警調查，然乙○○經
    查獲後，或稱在停車場沒看到聯絡的人，或泛稱該人年紀跟
    其差不多（見偵卷第14頁、第20頁），甲○○於警詢亦僅提到
    愷他命毒品是乙○○在停車場地下一樓的黑色賓士車後車箱拿
    到，全然未提及被告之身分（見偵卷第33頁、第113頁），
    係直至警方提供多人照片給乙○○、甲○○指認，其等方才指認
    被告（見偵卷第25、28頁、第43、46頁）；嗣於檢察官偵訊
    時，其等又全然未提到被告之身分（見原審卷第471頁、第4
    76頁），甲○○甚且在偵訊時就檢察官提問其到高雄後如何拿
    到愷他命乙節，答稱不認識該人，之前也沒看過，當天是第
    一次看到（見原審卷第472頁、偵卷第142頁反面），並於原
    審審理時沿續前情，供稱不認識被告（見原審卷第277頁）
    ，顯與辯護人所質疑乙○○、甲○○係為了獲邀減刑寬典而不實
    指認被告等情，不相符合。是被告及辯護人上揭所辯，為飾
    卸之詞，不足採信。 
  ㈤乙○○、甲○○於案發當日上午11時許，在「福山國小」地下停
    車場，自被告處取得愷他命後至同日下午5時許在竹北為警
    查獲止，中間雖然經過數小時，且去過他處，甚且裝放有愷
    他命之行李箱、背包並未全程在甲○○視線範圍內（見原審卷
    第289頁至第291頁），然本案愷他命係在高雄取得後運輸北
    上至中壢區龍岡尋找買家，為乙○○、甲○○、乙○○所一致證述
    無訛，且為警查扣之94包愷他命係以相同紙盒盛裝（見偵卷
    第91頁至第92頁），足認係同一來源，甲○○亦證稱被查獲時
    裡面也是這些在「福山國小」地下停車場搬運毒品時的東西
    （見原審卷第294頁）。是本件扣案之愷他命是乙○○、甲○○
    於「福山國小」地下停車場向被告取得而運輸北上，最終在
    竹北遭查獲等事實，堪以認定。
　㈥被告就所謂出借行李箱之緣由與經過所述前後不一，亦證人
    即共犯乙○○所述大相逕庭，敘述如下：
　⒈被告於警詢時供稱：「斌哥」只有叫我帶一個行李箱下去借
    給他們，但我不知道是跟誰碰面，是到了停車場才知道是乙
    ○○、甲○○，我跟乙○○本來約見面聊天，乙○○知道我107年9月
    29日的時候剛好會在高雄，他就叫我順便去高鐵左營站停車
    場幫他看一下，如果有行李箱順便帶一個行李箱下去，他叫
    我中午到，到時候會有人在那邊，再把行李箱給他們，當天
    我到的時候，才知道會是乙○○跟甲○○他們（見偵卷第6頁）
    ；嗣於檢察官偵訊時供稱：我要去高雄玩的前幾天，乙○○請
    我去載他，我去木柵找他，我跟他聊天說要去高雄玩，問他
    要不要買什麼，他問我有沒有空的行李箱，要下去高雄玩的
    話，幫他借給乙○○跟甲○○，我說可以，乙○○就跟我說，107
    年5月29日大概中午左右（見偵卷第150頁反面）；復於原審
    審理時供稱：在本案我要去高雄玩之前，大概半個月、一個
    月左右之前，乙○○的車壞掉，請我去載他，我就有去找乙○○
    ，順便問他我要去高雄玩要不要幫他帶名產，所以乙○○知道
    我要去高雄，後來我到了高雄，乙○○打電話問我方不方便借
    他一個行李箱，我想說大哥的請求我也不便多問，所以就回
    答說好。我要從臺北出發去高雄時，還不知道乙○○要我借他
    行李箱，乙○○沒有說行李箱要借多久，我也沒有多問，他說
    我回臺北時有空再跟他拿。交付行李箱的停車場是我指定的
    ，因為我剛好在停車場附近要去吃飯，所以我就跟乙○○約那
    邊（見原審卷第104頁至第105頁）。交付行李箱過了一、二
    個月，我打給乙○○要拿回行李箱，他說他有卡到事情，我問
    他怎麼了，乙○○就說他們出事了，後來我就去找乙○○，乙○○
    說甲○○、乙○○拿我借他們的行李箱運輸毒品被查獲。所以警
    察108 年1 月14日做我警詢筆錄時，我就知道這個案子（見
    原審卷第108頁）。是被告前後所述，已不一致，難以遽信
    。
　⒉證人即共犯乙○○於原審係證稱：我只是知道被告跟他老婆要
    去度假，因為我剛好打給被告，被告說他要下去玩，我就順
    便問被告有沒有行李箱，被告說有，我就跟被告說幫我拿去
    哪裡，但我沒有跟被告說要作什麼用途。...應該是要拿的
    前幾天就有跟被告說要跟他借行李箱，我是打電話給被告的
    。我打電話問被告最近要幹嘛，被告說這兩天要去南部跟他
    老婆走一走，我就問被告說你那邊有沒有行李箱，幫我一點
    忙，被告說什麼忙，我就說行李箱你幫我拿去高雄。我只是
    說我朋友要借，請被告幫我拿一下，我沒有跟被告講任何原
    因，我沒有跟被告說行李箱要借多久，何時要還，我說我朋
    友在那邊，玩完回來就還他了，被告出借行李箱涉及運輸毒
    品這件事，事後我沒有跟被告講，是四隊叫他時才知道，被
    告出借行李箱後沒有跟我聯絡要拿回行李箱的事情（見原審
    卷第310頁、第315頁至第316頁）。
　⒊是被告與乙○○就所謂出借行李箱之緣由與經過，事後有無聯
    繫要拿回行李箱等具體事項，被告前後所述與乙○○之陳述亦
    大相扞格，顯然被告所辯於本案僅係單純出借行李云云，並
    非實情，不足採信。
　㈦被告之辯護人雖以被告提供行李箱之行為於本件運輸毒品  
    犯行並非必要存在，以及本件毒品總共有101包（按：扣除
    留在竹北7包，最後扣案為94包），加上行李箱，已積材龐
    大，無法容納擺放在空間有限之後車廂，而主張被告未參與
    本件。然被告於本件並非單純出借提供行李箱，已說明於前
    。且被告十幾歲即在幫派認識乙○○，其是小弟，稱乙○○大哥
    ，業如前述，被告復自承乙○○叫其順便去停車場幫他看一下
    （見偵卷第6頁），以其與乙○○有多年交情深獲信任，則其
    當已知悉本案係由乙○○、甲○○負責將愷他命毒品自高雄運輸
    北上，則由其於停車場負責將愷他命交付予乙○○、甲○○，亦
    符合本案犯罪之分工及歷程，而扣案盛裝94包愷他命之94個
    紙盒，紙盒寬10.8公分、長16.5公分、厚4.1公分，經原審
    勘驗在案（見原審卷第451頁），被告之行李箱則是長70公
    分、寬48公分、厚27公分之28吋行李箱（見原審卷第425頁
    至第431頁），以101包愷他命之紙盒裝體積（10.8*16.5*4.
    1*101=73792.62立方公分）加上行李箱體積（70*48*27=907
    20立方公分），兩者合計為164512.62立方公分，而被告之A
    WP-2899號黑色賓士自小客車係E350車型，後行李箱容量為5
    40公升，有台灣賓士股份有限公司函可參（見原審卷第439
    頁），容納101包紙盒裝愷他命及28吋行李箱顯然綽綽有餘
    （540公升＝540000立方公分，000000-00000.00-00000＝3754
    87.38立方公分），並無辯護人所主張積材龐大容納不下之
    情。
　㈧辯護人另辯稱：本案行李箱價值便宜且隨手可得，實不需要
    在縝密之運毒計畫中特別攜帶至高雄，尚且未取下行李之登
    機標籤，徒留遭循線查緝之資料。又倘被告事先知情，豈會
    像本案在停車場上邊裝邊交付，增加遭查緝之風險，且乙○○
    、甲○○既可獨力完成接運毒品之行為，被告於本案實為多餘
    之角色，被告對於本案實不知情等語。然查，被告確實駕駛
    上揭黑色賓士自小客車至「福山國小」地下停車場，與乙○○
    與甲○○見面，未幾，乙○○、甲○○於離開該停車場時，即攜帶
    其等原無之行李箱、雙肩背包與手提袋各1個，且均裝有扣
    案之毒品愷他命，已如前述，是各該行李箱、背包、手提包
    及內裝之毒品愷他命確為被告所交付無疑。參以，大量之愷
    他命價值不斐，運毒集團當會謹慎將事，確保毒品運輸順利
    並出售以牟取鉅額利益，衡情，被告於取交毒品之過程，倘
    因不知該內容物而輕怠處置，任令發生鉅額之損失，當非各
    該共犯所樂見者，被告辯稱其為多餘之角色，於本案並不知
    情等語，為避就之詞，不足採取。
　㈨綜上，被告上揭辯解，均不足採信。本案事證明確，被告犯
    行堪以認定，應依法論科。
三、論罪：
  ㈠按毒品危害防制條例第4 條第3 項於109 年1 月15日經總統
    修正公布，並自公布後6 個月即109 年7 月15日起施行。修
    正前毒品危害防制條例第4 條第3 項之運輸第三級毒品罪原
    刑度為：「7 年以上有期徒刑，得併科700 萬元以下罰金。
    」。修正後之刑度則為：「7 年以上有期徒刑，得併科1000
    萬元以下罰金。」，經新舊法比較之結果，修正前毒品危害
    防制條例第4 條第3 項對被告較有利，依刑法第2 條第1 項
    前段規定，自應適用修正前規定。
　㈡次按愷他命係毒品危害防制條例第2條第2項第3款所列第三級
    毒品。又運輸毒品罪之所謂「運輸」，係指轉運輸送而言，
    不以自國外輸入國內或自國內輸出國外者為限，其在「國內
    運送」者，亦屬之。至於運輸之動機、目的係為己或為他人
    ，運輸之方法為海運、空運、陸運或兼而有之，固非所問。
    運輸毒品或運送走私物品罪之成立，並非以所運輸之毒品或
    運送之走私物品已運扺目的地為完成犯罪之要件；是以，區
    別各該罪既遂、未遂之依據，應以已否起運離開現場為準，
    如已起運離開現場，其構成要件之輸送行為即已完成，不以
    達到目的地為既遂之條件（最高法院98年度台上字第3007號
    、95年度台上字第990號、108年度台上字第187號判決意旨
    足資參照）。另運輸毒品行為如已起運離開現場，其輸送行
    為雖已既遂，但運輸毒品罪，不以兩地間毒品直接搬運輸送
    或移轉存置於特定地點為限，其以迂迴輾轉之方法，利用不
    相同之運輸工具或方法，將毒品移轉運送至終極目的地者，
    其各階段之運送行為，均不失為運輸行為，是運輸毒品罪應
    屬於繼續犯，縱使啟運後運輸毒品罪已既遂，但在毒品到達
    終極目的地前，其犯罪行為仍在持續進行中（最高法院105
    年度台上字第1271號判決意旨參照）。查：甲○○與乙○○受指
    示將向被告取得之愷他命，自高雄市左營區搬運輸送至桃園
    市中壢區，再與乙○○、張恭華將愷他命載運至新竹縣竹北市
    ，復將愷他命欲載運至新北市中和區之途中為警查獲，是核
    被告所為，係犯修正前毒品危害防制條例第4條第3項之運輸
    第三級毒品罪。又本件第三級毒品純質淨重雖達20公克以上
    ，持有第三級毒品純質淨重20公克以上之低度行為，為運輸
    之高度行為所吸收，不另論罪。被告與甲○○、乙○○、張恭華
    、乙○○間，就本案犯行，具有犯意聯絡及行為分擔，應論以
    共同正犯。
  ㈢累犯之說明： 
　⒈被告前因持有純質淨重逾量之第三級毒品案件，經臺灣士林
    地方法院以105年度湖簡字第324號簡易判決判處有期徒刑5
    月確定，於106年5月11日易科罰金執行完畢，有本院被告前
    案紀錄表在卷可佐（見原審卷第461頁），其於有期徒刑執
    行完畢5年以內故意再犯本件有期徒刑以上之罪，依刑法第4
    7條第1項規定為累犯。
  ⒉本院審酌被告最近一次執行完畢之前案為持有第三級毒品案
    件，與本件運輸毒品案件，前後二罪間具有相同之罪質，且
    被告前案執行完畢僅1年餘即再犯本件，且本案行為時業因
    於107年1月間違反毒品危害防制條例案件經偵查中（見原審
    卷第464頁），其本件主觀惡性非輕，有對刑罰反應力薄弱
    之情形，參照司法院釋字第775號解釋文及理由書之意旨，
    有依刑法第47條第1項加重法定最低本刑之必要。 
參、維持原判決之理由：
一、原審以被告所為事證明確，係犯運輸第三級毒品罪，引用修
    正前毒品危害防制條例第4條第3項，刑法第2條第1項前段、
    第11條前段、第28條、第47條第1項、第38條第1項等規定，
    並以行為人之責任為基礎，審酌被告正值壯盛之年，不思努
    力進取，明知愷他命為第三級毒品，具有成癮性、濫用性及
    對國民健康具有危害性，參與運輸助長毒品之流通，影響社
    會治安，戕害施用者之身心甚鉅，所生危害非輕，否認犯行
    ，犯後態度普通，本件運輸之毒品數量甚鉅，兼衡被告自述
    大學肄業，已婚，育有一名2歲半之幼兒，目前和妻兒同住
    ，從案發至今都是開手機行及車行，每月收入5至10萬元不
    等之智識程度、家庭、生活、經濟狀況等情（見原審卷第36
    3頁），暨其素行、犯罪之目的、手段等一切情狀，量處有
    期徒刑7年6月。經核原審認事用法，俱無違誤，量刑及沒收
    之說明（詳後二、所述）亦屬妥適，應予維持。
二、沒收：
  ㈠按違禁物，不問屬於犯罪行為人與否，沒收之。刑法第38條
    第1項定有明文。查：扣案94包愷他命經送驗後，確認含愷
    他命成分（見偵卷第93頁），此部分即應依刑法第38條第1
    項規定宣告沒收；又盛裝前開毒品之包裝袋，以現今所採行
    之鑑驗方式，包裝袋仍會殘留微量毒品而無法將之完全析離
    ，自應連同經查獲之前開毒品予以沒收。至鑑驗中所耗損之
    毒品，既經鑑定機關取樣而鑑析用罄，足認該部分之毒品業
    已滅失，爰不再諭知沒收。　
  ㈡本件供裝放愷他命毒品之行李箱、背包均未扣案（見原審卷
    第425頁、第435頁），復無證據證明該等物品仍存在，且均
    非違禁物，市面上亦可取得同類型物品，不具刑法上之重要
    性，爰依刑法第38條之2第2項規定不予宣告沒收。另依據卷
    內資料，亦無證據可資認定被告於本件犯行獲有何報酬之犯
    罪所得，自無庸宣告沒收或追徵，附此敘明。
三、被告上訴意旨略以：原判決未審酌有利於被告之證據，諸如
    乙○○證稱被告完全不知情，而甲○○已有能力親自前往毒窟取
    毒，無須被告之介入，被告當不可能以貼有自己名字標籤之
    行李箱作為運毒之輔助工具，且無法認定遭查獲時行李箱内
    藏之毒品與先前之毒品具一貫性等語。惟查，被告對於行李
    箱藏放之內容物知情乙節，已如前述。又運輸毒品分工縝密
    ，如何接運以避免遭查緝，當為其等所分析考量再三者，然
    仍無法以其等終遭緝獲，而逕排除被告角色分工之必要性。
    況依本案事實觀之，甲○○等參與人顯均係聽從乙○○指示行事
    之人，就如何取得本案毒品、如何轉交、如何從高雄運輸至
    桃園等地、各參與人應分擔如何之角色，事涉乙○○對各參與
    人之看法、信任度，是甲○○之前是否確與本案毒品最初來源
    之毒梟接觸過，與被告是否為本案共犯之認定無涉，被告辯
    護人此部分辯護意旨，亦不足為憑。至於被告何以未取下行
    李箱上之標籤，其所為或未周謹，然亦不足以排除其於本案
    與共犯間，具有犯意聯絡與行為分擔之事實。被告執前詞提
    起上訴，均無理由，應予駁回。　
據上論斷，應依刑事訴訟法第368條，判決如主文。
本案經檢察官蔡宜臻追加起訴，檢察官謝志明到庭執行職務。
中　　華　　民　　國　　110 　年　　9 　　月　　22　　日
                  刑事第二十庭  審判長法　官  王復生
                                      法　官  張紹省
                                      法　官  蕭世昌
以上正本證明與原本無異。
如不服本判決，應於收受送達後20日內向本院提出上訴書狀，其
未敘述上訴之理由者並得於提起上訴後20日內向本院補提理由書
（均須按他造當事人之人數附繕本）「切勿逕送上級法院」。
                                      書記官  吳建甫
中　　華　　民　　國　　110 　年　　9 　　月　　22　　日
附錄本案論罪科刑適用法條：
修正前毒品危害防制條例第4條第3項
製造、運輸、販賣第三級毒品者，處 7 年以上有期徒刑，得併
科新臺幣 7 百萬元以下罰金。